【裁判字號】    94,交聲,521
【裁判日期】    950103
【裁判案由】    聲明異議
【裁判全文】
臺灣臺南地方法院交通事件裁定         94年度交聲字第521號
原處分機關  交通部公路總局嘉義區監理所臺南監理站
異  議  人  甲○○
即受處分人
上列受處分人因違反道路交通管理處罰條例案件，對於交通部公
路總局嘉義區監理所臺南監理站民國94年10月18日所為之裁決處
分（處分案號：嘉監南字第裁74-S00000000號）聲明異議，本院
裁定如下：
    主  文
異議駁回。
    理  由
一、本件異議意旨略以：異議人即受處分人甲○○（下稱異議人
    ）於民國94年7 月19日23時40分許與郭琮華先生發生交通事
    故，惟雙方已成立和解。異議人係騎機車肇事並非開車（汽
    車）肇事，自與小客車駕照之處分無關，異議人願接受懲處
    ，惟當不得吊銷汽車駕照為宜等語。
二、按汽車駕駛人，駕駛汽車肇事致人受傷或死亡，應即採取救
    護或其他必要措施，並向警察機關報告，不得駛離；違者吊
    扣其駕照3個月至6個月，逃逸者吊銷駕駛執照，為道路交通
    管理處罰條例（下稱處罰條例）第62條第1 項所規定。又汽
    車駕駛人，曾依處罰條例第62條第1 項之規定吊銷駕駛執照
    者，終身不得考領駕駛執照，亦為處罰條例第67條第1 項明
    定。
三、經查：
  (一)本件異議人於94年7月19日23時40分許，駕駛車牌號碼H3M-3
    02號重型機車，沿臺南市○○路北往南方向行駛，行經該路
    與永華路交岔路口時，不慎撞及由郭琮華所騎乘沿對向車道
    由東向西方向行駛之車牌號碼BX3-578 號重型機車，造成郭
    琮華受有「右大腿、右足挫傷、左小腿、左腳踝扭傷、挫傷
    合併血腫」等傷害。異議人明知駕車肇事致人受傷後，不僅
    未下車察看，且未報警處理或通知救護車前來救護被害人郭
    琮華，隨即駕車逃離現場，案經臺南市警察局警員於調查後
    掣單舉發，並經交通部公路總局嘉義區監理所臺南監理站以
    異議人違反處罰條例第62條第1項及第67條第1項規定，裁處
    吊銷駕駛執照及終身禁考等事實，有卷附臺南市警察局南市
    警交字第S00000000 號舉發違反道路交通管理事件通知單及
    交通部公路總局嘉義區監理所臺南監理站嘉監南字第裁 74-
    S00000000 號違反道路交通管理事件裁決書可憑。復經異議
    人、被害人郭琮華於警詢供述明確，並有道路交通事故現場
    圖、交通事故現場報告表(一)、(二)、郭琮華之診斷證明書及事
    故現場蒐證照片17幀附卷可憑。再異議人涉犯肇事逃逸公共
    危險刑事案件，亦經本院於94年11月21日以94年度交簡字第
    1925號刑事判決判處有期徒刑6月，緩刑2年確定，有臺灣高
    等法院被告全國前案紀錄表附卷足憑。據此，異議人確有駕
    駛汽車肇事致人受傷後逕行離開現場之違規事實甚明。
  (二)按汽車駕駛人，因違反道路交通管理處罰條例及道路交通安
    全規則之規定，受吊扣或吊銷駕駛執照處分時，吊扣或吊銷
    其持有各類車類之駕駛執照，為處罰條例第68條所明文。其
    規定之意旨，乃因違反道路交通管理處罰條例之規定致受吊
    扣或吊銷駕駛執照處分者，意謂其違規行為對道路交通秩序
    之維持及道路交通安全已生較大之影響，故上開規定吊扣或
    吊銷其持有各級車類之駕駛執照，以限制其繼續駕車行駛道
    路之權利，其係屬駕駛行為之限制，不因所持駕駛執照種類
    不同而有所差異（交通部93年8月10日交路字第930008227號
    函足資參照）。參諸前開條例第68條規定之意旨，益徵於汽
    車駕駛人持有高一級車類之駕駛執照，駕駛低級車類車輛，
    違反道路交通管理處罰條例所定應受吊銷駕駛執照處分之規
    定時，因其違規行為對道路交通秩序之維持及道路交通安全
    已生較大之影響，自應限制其繼續駕駛各級車輛行駛道路之
    權利。
  (三)異議人僅考領有普通小型車駕駛執照外，並未考領有重型機
    車駕駛執照，有交通部公路總局嘉義區監理所臺南監理站94
    年11月4 日嘉監南字第0940028515號函及「證號查詢汽車駕
    駛人」在卷可查。另按車輛係指在道路上以原動機行駛之汽
    車（包括機器腳踏車）或以人力、獸力行駛之車輛，為處罰
    條例第3條第8款定有明文，且同條例第21條第5款、第6款亦
    分別就「使用偽造、變造或矇領之駕駛執照『駕駛』小型車
    或機器腳踏車者。」、「使用註銷之駕駛執照『駕駛』小型
    車或機器腳踏車者。」等均設有處罰之明文規定，縱觀處罰
    條例全文，均無「騎乘」之用語規定，故所謂「騎乘」機車
    ，僅係一般之生活用語，於法律之規定，則不區分自用小客
    車或機車，均規定為「駕駛」。是異議人於上揭時地「騎乘
    」機車肇事逃逸之行為，既已違反處罰條例第62條第1 項規
    定，依據同條例第67條規定，須吊銷駕駛執照，因異議人未
    考領重型機車駕駛執照，僅領有普通小型車駕駛執照，參諸
    前揭說明，原處分機關吊銷異議人於肇事當時所持有之自小
    客車駕駛執照，核屬有據。
  (四)按處罰條例第62條第1 項之立法理由，乃科以肇事者須即採
    取救護或其他必要措施，並應向警察機關報告之法定義務，
    以防因就醫延誤致生無謂傷亡，並俾使警察機關得以留存肇
    事者之身分資料等，以查明肇事責任歸屬。是凡肇事人於行
    車肇事致人受傷或死亡，未即採取救護或其他必要措施，並
    向警察機關報告，即駛離現場者，均應依該規定處罰，至其
    嗣後是否與被害人達成民事和解，賠償損失，對其應受處罰
    乙節，並不生影響。
  (五)綜上所述，異議人於上揭時、地，駕駛前開重機車與被害人
    所騎之重機車發生擦撞，並致被害人受傷後逕行駕車逃逸之
    違規事實，既可認定，則原處分機關據此引用處罰條例第62
    條第1項後段及第67條第1項等規定，裁處異議人吊銷駕駛執
    照，並終身不得考領駕駛執照，於法即無不當。從而，本件
    異議人之異議，經核並無理由，應予駁回。
四、據上論斷，應依道路交通案件處理辦法第19條，裁定如主文
中    華    民    國    95    年    1     月    3     日
                    交通法庭  法  官  張維君
以上正本證明與原本無異。
如不服本裁定，應於收受送達後5 日內向本院提出抗告狀。
（應附繕本）。
                              書記官  陳志德
中    華    民    國    95    年    1     月    3     日


司法院資訊處製作；財團法人民間司法改革基金會備份。
